【裁判字號】    97,易,3261
【裁判日期】    971121
【裁判案由】    毒品危害防制條例
【裁判全文】
臺灣板橋地方法院刑事判決              97年度易字第3261號
公  訴  人  臺灣板橋地方法院檢察署檢察官
被      告  甲○○
                    （另案於臺灣臺北監獄臺北分監執行中）
上列被告因毒品危害防制條例案件，經檢察官提起公訴（97年度
毒偵字第7378號），因被告於本院準備程序中就被訴事實為有罪
之陳述，本院告知被告簡式審判程序之旨，並聽取當事人之意見
後，合議庭裁定改由受命法官獨任依簡式審判程序進行，判決如
下：
    主  文
甲○○施用第二級毒品，累犯，處有期徒刑柒月。扣案之甲基安
非他命殘渣袋壹個沒收銷燬之；甲基安非他命吸食器壹組、分裝
杓壹支，均沒收。
    事  實
一、甲○○前於民國88年間因施用毒品案件，經本院以88年度毒
    聲字第3639號裁定送觀察、勒戒後，認無繼續施用毒品之傾
    向而於88年6 月28日執行完畢釋放出所，並由臺灣板橋地方
    法院檢察署（下稱板橋地檢署）檢察官以88年度偵字第1483
    9 號為不起訴處分確定；又於88年間因施用毒品案件，除經
    本院以88年度毒聲字第4967號裁定送觀察、勒戒後，認有繼
    續施用毒品之傾向，再經本院以88年度毒聲字第5329號裁定
    令入戒治處所施以強制戒治1 年，嗣因戒治成效良好，經本
    院以89年度毒聲字第755 號裁定停止戒治，所餘戒治期間付
    保護管束，惟其於保護管束期間，因違反保護管束情節重大
    ，經本院以89年度毒聲字第3061號裁定撤銷停止戒治，並入
    所執行殘餘之戒治期間，嗣於89年12月19日戒治期滿執行完
    畢釋放出所外，另經板橋地檢署檢察官提起公訴，由本院以
    88年度易字第3866號判決判處有期徒刑6 月確定，嗣於89年
    3 月13日易科罰金執行完畢；又於89年間因施用毒品案件，
    經臺灣高等法院以89年度上易字第3094號判決判處有期徒刑
    7 月確定，及因傷害案件，經臺灣高等法院以90年度上易字
    第257 號判決判處有期徒刑8 月確定，上開2 罪接續執行，
    而於91年4 月27日縮刑期滿執行完畢；復於92年間因施用毒
    品案件，除經本院以92年度毒聲字第1445號裁定令入戒治處
    所施以強制戒治，惟於93年1 月9 日因毒品危害防制條例修
    正施行而釋放出所外，另經板橋地檢署檢察官提起公訴，由
    本院以92年度易字第1697號判決判處有期徒刑6 月確定，嗣
    於93年7 月8 日縮刑期滿執行完畢；再於95年間因施用、持
    有毒品案件，經本院以95年度易字第2364號判決分別判處有
    期徒刑10月、4 月，並定應執行有期徒刑1 年確定，嗣經本
    院以96年度聲減字第1943號裁定上開罪刑分別減為有期徒刑
    5 月、2 月，並定應執行刑為有期徒刑6 月確定，甫於96年
    12 月21 日縮刑期滿執行完畢。
二、詎甲○○仍不知悔改，明知甲基安非他命係毒品危害防制條
    例第2 條第2 項第2 款所明定之第二級毒品，不得持有及施
    用，猶於強制戒治執行完畢釋放出所後5 年內已再犯被追訴
    處罰，基於施用第二級毒品甲基安非他命之犯意，於97 年8
    月27日晚上10時許，在臺北縣三重市○○路267 巷5 號2 樓
    住處，以將甲基安非他命置於玻璃吸食器內燒烤吸取其煙霧
    之方式，施用第二級毒品甲基安非他命1 次。嗣於97年8 月
    28日下午5 時50分許，在臺北縣三重市○○街18號前，因行
    跡可疑為警查獲，且經其同意帶同員警前往上開住處，當場
    扣得甲基安非他命殘渣袋1 個、甲基安非他命吸食器1組 、
    分裝杓1 支，經採其尿液送驗後，始悉上情。
三、案經臺北縣政府警察局三重分局報告臺灣板橋地方法院檢察
    署檢察官偵查起訴。
    理  由
一、按本件被告甲○○所犯係死刑、無期徒刑、最輕本刑為3 年
    以上有期徒刑以外之罪，其於準備程序就前揭被訴事實為有
    罪之陳述，經受命法官告知簡式審判程序之旨，並聽取其與
    公訴人之意見後，本院認無不得或不宜改依簡式審判程序進
    行之處，爰依刑事訴訟法第273 條之1 第1 項、第284 條之
    1 ，裁定本件由受命法官獨任進行簡式審判程序，合先敘明
    。
二、上揭事實，業據被告於本院審理中坦承不諱，且其於97年8
    月28日所採驗之尿液，經送往臺灣檢驗科技股份有限公司以
    GC/MS 方法（氣相層析/ 質譜儀法）檢驗，結果確呈第二級
    毒品甲基安非他命之陽性反應，此有卷附該公司97年9 月16
    日報告編號CH/2008/90049 號濫用藥物檢驗報告、臺北縣政
    府警察局三重分局查獲毒品案件被移送者姓名、代碼對照表
    各1 紙在卷可稽（見97年度毒偵字第7378號卷第31、32頁）
    ，並有甲基安非他命殘渣袋1 個、甲基安非他命吸食器1 組
    、分裝杓1 支扣案可資佐證，足認被告自白與事實相符，洵
    堪採為論罪科刑之依據。
三、按毒品危害防制條例於92年7 月9 日修正公布，自93年1 月
    9 日施行，其中第20條、第23條將施用毒品之刑事處遇程序
    區分為「初犯」、「5 年內再犯」、「5 年後再犯」。依其
    立法理由之說明：「初犯」，經觀察、勒戒或強制戒治，應
    為不起訴處分或不付審理之裁定；經觀察、勒戒或強制戒治
    執行完畢釋放後，「5 年內再犯」者，因其再犯率甚高，原
    實施之觀察、勒戒及強制戒治既已無法收其實效，爰依法追
    訴或裁定交付審理。至於經觀察、勒戒或強制戒治執行完畢
    釋放，「5 年後再犯」者，前所實施之觀察、勒戒或強制戒
    治已足以遮斷其施用毒品之毒癮，為期自新及協助其斷除毒
    癮，仍用「初犯」規定，先經觀察、勒戒或強制戒治之程序
    。從而，依修正後之規定，祇於「初犯」及「5 年後再犯」
    2 種情形，有其追訴條件之限制，即須於初犯經觀察、勒戒
    或強制戒治釋放後，5 年內均無施用毒品之行為，始能認其
    前所實施之觀察、勒戒或強制戒治已足遮斷毒癮，而得於5
    年後再犯時，再予適用初犯之規定，重行觀察、勒戒等程序
    。倘5 年內已經再犯，被依法追訴處罰，縱其第3 次（或第
    3 次以上）施用毒品之時間在初犯釋放5 年以後，即與「5
    年後再犯」之情形有別，且因已於「5 年內再犯」，顯見其
    再犯率甚高，原實施觀察、勒戒或強制戒治，已無法收其實
    效，自無再經觀察、勒戒及強制戒治之必要，應由檢察官逕
    行起訴，始符新法修正之本旨（最高法院95年第7 次刑事庭
    會議決議參照）。查被告前於88年間因施用毒品案件，經本
    院以88年度毒聲字第3639號裁定送觀察、勒戒後，認無繼續
    施用毒品之傾向而於88年6 月28日執行完畢釋放出所，並由
    板橋地檢署檢察官以88年度偵字第14839 號為不起訴處分確
    定；又於88年間因施用毒品案件，除經本院以88年度毒聲字
    第4967號裁定送觀察、勒戒後，認有繼續施用毒品之傾向，
    再經本院以88年度毒聲字第5329號裁定令入戒治處所施以強
    制戒治1 年，嗣因戒治成效良好，經本院以89年度毒聲字第
    755 號裁定停止戒治，所餘戒治期間付保護管束，惟其於保
    護管束期間，因違反保護管束情節重大，經本院以89年度毒
    聲字第3061號裁定撤銷停止戒治，並入所執行殘餘之戒治期
    間，嗣於89年12月19日戒治期滿執行完畢釋放出所外，另經
    板橋地檢署檢察官提起公訴，由本院以88年度易字第3866號
    判決判處有期徒刑6 月確定，嗣於89年3 月13日易科罰金執
    行完畢；又於89年間因施用毒品案件，經臺灣高等法院以89
    年度上易字第3094號判決判處有期徒刑7 月確定，及因傷害
    案件，經臺灣高等法院以90年度上易字第257 號判決判處有
    期徒刑8 月確定，上開2 罪接續執行，而於91年4 月27日縮
    刑期滿執行完畢；復於92年間因施用毒品案件，除經本院以
    92年度毒聲字第1445號裁定令入戒治處所施以強制戒治，惟
    於93年1 月9 日因毒品危害防制條例修正施行而釋放出所外
    ，另經板橋地檢署檢察官提起公訴，由本院以92年度易字第
    1697號判決判處有期徒刑6 月確定，嗣於93年7 月8 日縮刑
    期滿執行完畢；再於95年間因施用、持有毒品案件，經本院
    以95年度易字第2364號判決分別判處有期徒刑10月、4 月，
    並定應執行有期徒刑1 年確定，嗣經本院以96年度聲減字第
    1943號裁定上開罪刑分別減為有期徒刑5 月、2 月，並定應
    執行刑為有期徒刑6 月確定等情，有臺灣高等法院被告前案
    紀錄表1 份附卷可參，是被告既曾於上開觀察、勒戒、強制
    戒治執行完畢釋放後5 年內再犯施用毒品之罪，且經法院判
    處罪刑確定，雖本案施用毒品之時間在初犯釋放5 年後，惟
    被告既已先於「5 年內再犯」，顯見其再犯率甚高，原實施
    之觀察、勒戒、強制戒治已無法收其實效，而無5 年戒斷期
    之存在，即無再行觀察、勒戒或強制戒治之必要，揆諸前揭
    說明，仍應依法論科。
四、按甲基安非他命係屬毒品危害防制條例第2 條第2 項第2 款
    所規定之第二級毒品，核被告所為，係犯毒品危害防制條例
    第10條第2 項之施用第二級毒品罪。被告持有甲基安非他命
    係供己施用，則其持有之低度行為，為施用毒品之高度行為
    所吸收，不另論罪。又被告有事實欄所列前揭犯罪前科紀錄
    ，有臺灣高等法院被告前案紀錄表可稽，其受有期徒刑之執
    行完畢，5 年以內故意再犯本件有期徒刑以上之罪，應依刑
    法第47條第1 項之規定，論以累犯，並加重其刑。爰審酌被
    告前已因施用毒品案件經觀察、勒戒及強制戒治，且有多次
    違反毒品危害防制條例犯罪前科紀錄，業如上述，本應徹底
    戒除毒癮，不料其竟仍繼續施用毒品，顯見其並無戒除毒害
    之決心，本不宜寬貸，惟念其施用毒品乃自戕一己之身體健
    康，並具有病患性人格之特質，反社會性之程度應屬較低，
    且犯後坦承犯行，態度尚佳等一切情狀，量處如主文所示之
    刑，以資懲儆。
五、扣案之甲基安非他命殘渣袋1 個，因其外包裝袋與毒品粉末
    難以完全析離，應依毒品危害防制條例第18條第1 項前段規
    定，沒收銷燬之；扣案之甲基安非他命吸食器1組、分裝杓1
    支，均為被告所有供其施用毒品所用之物，業據被告供承在
    卷（見本院卷第28頁），爰依刑法第38條第1 項第2 款之規
    定併予宣告沒收。
據上論斷，應依刑事訴訟法第273 條之1 第1 項、第284 條之1
、第299 條第1 項前段，毒品危害防制條例第10條第2 項、第18
條第1 項前段，刑法第11條前段、第47條第1 項、第38條第1 項
第2 款，判決如主文。
本案經檢察官鄭潔如到庭執行職務。
中    華    民    國    97    年    11    月    21    日
                  刑事第十六庭  法  官  錢衍蓁
上列正本證明與原本無異。
如不服本判決，應於送達後10日內敘明上訴理由，向本院提出上
訴狀，上訴於本院第二審合議庭 (應附繕本) 。其未敘述上訴理
由者，應於上訴期間屆滿後20日內向本院補提理由書「切勿逕送
上級法院」。
                                書記官  陳淑怡
中    華    民    國    97    年    11    月    21    日
附錄本判決論罪法條全文：
毒品危害防制條例第10條
施用第一級毒品者，處6月以上5年以下有期徒刑。
施用第二級毒品者，處3年以下有期徒刑。


司法院資訊處製作；財團法人民間司法改革基金會備份。
